【裁判字號】    85,台上,2210
【裁判日期】    851003
【裁判案由】    確認抵押債權不存在
【裁判全文】
最高法院民事判決                              八十五年度台上字第二二一○號
    上 訴 人  甲○○
              林伯虎
    被上訴人  乙○○
右當事人間請求確認抵押債權不存在事件，上訴人對於中華民國八十五年二月五日台
灣高等法院高雄分院第二審更審判決（八十四年度上更(二)字第一○二號），提起上訴
，本院判決如左：
    主  文
原判決廢棄，發回台灣高等法院高雄分院。
    理  由
本件被上訴人以上訴人甲○○、林伯虎為共同被告，請求確認上訴人間抵押權擔保之
債權超過九十萬元部分不存在，林伯虎雖未上訴第三審，惟本件訴訟標的對於共同訴
訟之上訴人甲○○與林伯虎必須合一確定，甲○○已提起上訴，效力自及於林伯虎，
自應列林伯虎為上訴人，先此明。
次查被上訴人主張：上訴人林伯虎於民國七十二年一月九日，將其所有坐落高雄縣鳥
松鄉○○○○段一五一－十二、一五一－二十、一五一－二一，重測後改編為山水段
三○二號、二九九號、二九四號土地出售與伊，惟尚未辦理所有權移轉登記。詎上訴
人二人竟通謀為虛偽之意思表示，設定不實之本金最高限額新台幣（下同）二百萬元
之抵押權（下稱系爭抵押權），實則上訴人間僅有九十萬元之債權等情，求為確認上
訴人間，就系爭抵押權所擔保之債權超過九十萬元部分不存在之判決（關於九十萬元
部分，經第一審為被上訴人敗訴之判決後，未據聲明不服）。
上訴人甲○○則以：伊確貸款二百萬元予林伯虎等語，資為抗辯。
原審就上開聲明部分，將第一審所為上訴人勝訴之判決廢棄，改為其敗訴之判決，無
非以：依林伯虎之陳述，上訴人間之債權額應以借據為準，非即最高限額二百萬元。
林伯虎雖又稱向甲○○借二百萬元時，曾簽發一百萬元本票及九十萬元支票云云，惟
甲○○無法提出一百萬元本票以為證明。其雖提出由林伯虎出具上載向甲○○借款二
百萬元之具結書，惟被上訴人否認該文書之真正，甲○○未能證明該文書之真正，自
不得以之為上訴人有利之證據。甲○○立具之合約書亦載明實際借款金額以借據為準
，然甲○○無法提出借據為證。證人朱文顯固證明甲○○借二百萬元予林伯虎，惟
其證言與上訴人之陳述不符，難予採信。從而被上訴人請求確認系爭抵押權所擔保之
債權超過九十萬元部分不存在，即有理由等詞，為其判斷之基礎。
惟查甲○○於原審提出由林伯虎出具上載伊向甲○○借款二百萬元之具結書時，被上
訴人自認林伯虎之簽名為真正（見原審更(二)卷三一頁背面），依民事訴訟法第三百五
十八條規定，該具結書推定為真正。乃原審竟謂被上訴人否認該文書之真正，甲○○
又未能證明該文書之真正，因而認不得以該具結書為上訴人有利之證據，即屬違誤。
次查上訴人於原審曾提出由林伯虎出具記載其向甲○○借得二百萬元之證明書（見原
審更(一)卷五六頁），原審對此有利於上訴人之證據恝置不論，即為其敗訴之判決，亦
有未合。上訴論旨執以指摘原判決違背法令，求予廢棄，為有理由。
據上論結，本件上訴為有理由，依民事訴訟法第四百七十七條第一項、第四百七十八
條第一項，判決如主文。
中      華      民      國    八十五    年     十       月      三      日
                              最高法院民事第七庭
                                  審判長法官  蕭  亨  國
                                        法官  吳  正  一
                                        法官  楊  隆  順
                                        法官  陳  淑  敏
                                        法官  劉  福  聲
      右正本證明與原本無異
                                              書  記  官
中      華      民      國    八十五    年     十       月     十二     日


司法院資訊處製作；財團法人民間司法改革基金會備份。
